臺灣臺中地方法院刑事判決　　　　　　　　　　　　九十三年度易緝字第一三七號
　　公　訴　人　臺灣臺中地方法院檢察署檢察官
　　被　　　告　乙○○
右列被告因詐欺等案件，經檢察官提起公訴（九十二年度偵緝字第六六號），本院判
決如左：
    主  文
乙○○意圖為自己不法之所有，以詐術使人將本人之物交付，處有期徒刑肆月，如易
科罰金，以參佰元折算壹日。
    事  實
一、乙○○於民國九十一年八月十八日八時許至同年月二十日八時許之間某時，在台
    中市○○路干城車站附近，拾得甲○○於九十一年八月十八日八時許在上址所遺
    失由甲○○簽發、玉山商業銀行雙和分行擔任付款人、票號ＡＧ0000000
    號、發票日為九十一年八月三十一日、面額新台幣（下同）二萬三千七百六十元
    之支票一紙，而意圖為自己不法之所有，侵占據為己有。並隨即基於意圖為自己
    不法所有之犯意，於九十一年八月二十日八時許，前往台中市○區○○路二六六
    號之二丙○○所經營之中古家電收購行，持向丙○○調現二萬元，且以該紙支票
    乃其雇主甲○○所給付之報酬，信用無虞，也可向玉山商業銀行查證等語，欺瞞
    丙○○，致丙○○陷於錯誤，於翌日十一時許在該中古家電收購行內給付乙○○
    一萬五千元。嗣丙○○屆期提示上開支票，因甲○○已掛失止付，而於九十一九
    月二日退票未獲付款，乙○○又避不見面，始知受騙。
二、案經丙○○訴由台中巿警察局第二分局報請臺灣臺中地方法院檢察署檢察官偵查
    起訴。
    理  由
一、訊據被告乙○○雖供承有於前述時地持該紙支票欲向告訴人丙○○調現二萬元，
    後來取得一萬五千元，及退票後避不見面等情節，然矢口否認前揭犯行，辯稱：
    該紙支票乃一名經常在台中巿建國臨時巿場附近擺設地攤之邱姓成年男子於某日
    在該巿場附近所交付給他，託他調現二萬元，並允於事成之後給付二千元之代價
    ，非其拾得後侵占而來，且他當時未稱此乃其雇主所簽發之支票，更無保證此票
    信用無虞，僅對告訴人言及可向銀行照會，絕無設詞騙取告訴人之金錢云云。經
    查：
    (一)證人甲○○確於前開時地遺失該紙支票，此業據其於警詢時證述明確（被告於
      本院審理時同意甲○○上開證詞作為證據，本院審酌其陳述作成時之情況，認
      為適當），並有遺失票據申報書、票據掛失止付通知書影本各一紙附卷可證。
      而被告係於九十一年八月二十日八時許，持甲○○所遺失之支票至告訴人之中
      古家電收購行調現等情節，不僅告訴人已指訴其明，被告也供承屬實，顯見被
      告應於九十一年八月十八日八時許至同年月二十日八時許之間某時取得此張支
      票；其取得時點與證人甲○○遺失之時，相去不遠。今被告辯稱非其拾得而來
      ，且先於偵查中向檢察官供述此為一名在台中巿干城車站附近之蘇姓成年友人
      所交付（見偵緝卷第二０頁），後於本院審理時改稱乃在台中巿建國臨時巿場
      附近擺設地攤之邱姓成年男子於某日在該巿場附近所交付（見本院卷第三七頁
      ），前後不一，經本院再三質問，又無法提供任何蘇姓、邱姓成年男子之年藉
      資料或行以供查證，自然無從採信；復遍觀卷證，尚無其他證據可認於甲○○遺失支票後至被告取得之前，有任何其他第三人先行介入取得之情形；再參
      見上述，被告應於甲○○遺失不久後即取得此張支票；本院乃綜合上情，認定
      應為被告於九十一年八月十八日八時許至同年月二十日八時許之間某時，在台
      中市○○路干城車站附近所拾得，而意圖為自己不法之所有，侵占入己。
    (二)又告訴人指述：被告持此支票於前揭時地向她調現二萬元，被告並稱甲○○為
      其雇主，開立該紙支票給付報酬，信用無虞，可向付款銀行查證等語，致她信
      以為真，於九十一年八月二十一日十一時許在該中古家電收購行內給付被告一
      萬五千元，提示後卻因掛失止付而遭退票等情節，業經證人即告訴人之夫黃顯
      智於本院審理時結證屬實，並有該紙支票暨退票理由單各一件、掛失止付票據
      提示人資料查報表影本一份在卷可資佐證；即令被告也供述確有持此支票於上
      述時地向告訴人調現二萬元，翌日上午取得一萬五千元，後來心想可能跳票，
      而未敢去找告訴人等語（見本院卷第五九頁），僅辯解其未設詞欺瞞告訴人云
      云。惟該紙支票乃被告侵占他人遺失物而來，業經證明有如前述；被告隱瞞該
      紙支票乃其不法侵占所得之事實，而持向告訴人調現，其持以調現時心懷不法
      所有意圖之犯意，已至為明確；再參照一般社會經驗，接受支票調現者，最關
      心之事莫過於支票之來源及信用問題，故告訴人及證人均稱被告當時曾表示該
      紙支票乃其雇主甲○○所給付之報酬，信用無虞，也可向玉山商業銀行查證等
      語，應無造假，而堪採信；被告辯解其無欺瞞告訴人云云，顯非事實，無從參
      採。
    (三)綜合前述，本件事證明確，被告先侵占他人遺失物，而後以之為方法，向告訴
      人詐欺取財一萬五千元等犯行，已足可認定。
二、核被告乙○○所為，係犯刑法第三百三十七條之侵占遺失物罪、第三百三十九條
    第一項之詐欺取財罪。所犯二罪間，因有方法、目的之牽連關係，構成牽連犯，
    依刑法第五十五條後段，應從較重之詐欺取財一罪處斷（原起訴意旨雖載應分論
    併罰，惟蒞庭檢察官已於論告時改請依牽連犯之規定論科）。爰審酌被告所得固
    然不多，但見財即起不法犯意之心態，及犯後仍未悔悟，一味謊辯之態度，至非
    可取，並再參其犯罪之動機、目的、方法、手段等一切情狀後，量處如主文所示
    之刑，及諭知如易科罰之折算標準。
據上論斷，應依刑事訴訟法第二百九十九條第一項前段，刑法第三百三十七條、第三
百三十九條第一項、第五十五條、第四十一條第一項前段，罰金罰鍰提高標準條例第
一條前段、第二條，判決如主文。
中      華      民      國      九十三      年    四    月    二十九    日
                                        審判長法  官  吳進發
                                              法  官  唐敏寶
                                              法  官  莊深淵
右正本證明與原本無異。
如不服本判決，應於送達後十日內向本院提出上訴狀（須附繕本），上訴於台灣高等
法院台中分院。
                                              書記官
中      華      民      國      九十三      年    四    月    二十九    日
附錄論罪科刑法條
刑法第三百三十七條：
(侵占遺失物罪)
意圖為自己或第三人不法之所有，而侵占遺失物、漂流物或其他離本人所持有之物者
，處五百元以下罰金。
刑法第三百三十九條第一項：
(普通詐欺罪)
意圖為自己或第三人不法之所有，以詐術使人將本人或第三人之物交付者，處五年以
下有期徒刑、拘役或科或併科一千元以下罰金。
